---
title: "Evaluación Módulo 1"
author: "Bárbara Bellón Lara"
date: "3/2/2020"
output: 
    html_document:
      highlight: tango
      theme: simplex
      toc: true
      toc_float: true
        
---

```{r setup, include=FALSE}
knitr::opts_chunk$set(echo = TRUE)
```

# Vectores

## Ejercicio 1. 
- Cree el vector A utilizando la función `seq`, de tal modo que se obtenga el siguiente resultado: 10, 8, 6, 4, 2, 0, -2, -4, -6.
¿Qué longitud tiene este vector? ¿Cuál es su suma? ¿Cuál es su valor medio? ¿Cuál es su error típico?
El error típico se obtiene dividiendo la desviación típica entre la raíz cuadrada del tamaño de la muestra (número de elementos).

```{r}
A<-seq(10,-6,-2)

A
longitud <- length(A)
paste('la longitud del vector es: ', longitud)
suma <- sum(A)
paste('la suma del vector es: ', suma)
media <- mean(A)
paste('la media del vector es: ', media)
error_tipico <- sd(A)/sqrt(longitud)
paste('El error típico del vector es: ', error_tipico)

```

## Ejercicio 2. 
- Utilizando las funciones `rep` y `seq`, cree el vector B, con los siguientes datos: 0, 0, 0, 0, 0, 1, 2.5, 4, 5.5. Calcule: la suma de A y B, la diferencia entre A y B, $\sqrt{A²+B²}$.
```{r}
B <- c(rep(0,5),seq(1,5.5,1.5))
B
```
La suma de A y B
```{r}
A+B
```

La diferencia entre A y B

```{r}
A-B
```

$\sqrt{A^2+B^2}$
```{r}
sqrt((A^2+B^2))
```

# Matrices

## Ejercicio 3. 
- Cree la matriz M con estos datos, indicando el nombre de cada columna. Muestre la dimensión de la matriz. Utilizando la función `apply`, obtenga un promedio de los resultados por columna.

```{r}
M <- matrix(data = c(74,85,58,80,1.68,1.83,1.58,1.72,22,25,21,20), nrow = 4)
colnames(M) <- c("PESO", "ESTATURA", "EDAD")
M
```

Promedio de los resultados por columna

```{r}
apply(M,2,mean)
```
# Dataframes

## Ejercicio 4. 
- Con los datos de la matriz anterior, cree el dataframe datos.

```{r}
datos <- data.frame(M)
datos
```

- Añada dos columnas, con el nombre de los individuos: "Pedro", "José", "María", "Javier"; y el sexo: "Hombre" y "Mujer".

```{r}
datos$NOMBRE <- c("Pedro","José", "María", "Javier")
datos$SEXO <- c("Hombre","Hombre","Mujer","Hombre")
datos$SEXO <- factor(datos$SEXO)
datos
```

- Añada un nuevo individuo al conjunto de datos: "Ana", peso=70, estatura=1.72 y edad=24.

Para añadir un nievo individuo al conjunto de datos se utiliza la función rbind, que añade una nueva `row` al dataframe, me diante una lista que contiene los datos de cada campo.
```{r}
datos <- rbind(datos, list(70,1.72,24, "Ana", "Mujer"))
datos
```

-La variable nombre es de tipo carácter, sexo es un factor y el resto son numéricas.

Muestre la estructura del dataframe datos.

```{r}
str(datos)
```
Efectivamente se comprueba que nombre es de tipo `char`, sexo es un factor y el resto son numéricas.

## Ejercicio 5. 
- Del dataframe creado, extraiga: el peso de Ana, todos los nombres y los datos de Javier.
El nombre de Ana
```{r}
datos$PESO[datos$NOMBRE == "Ana"]
datos$NOMBRE
datos[datos$NOMBRE == "Javier",]

```



- Añada una columna al dataframe datos, denominada ALTURA. De tal modo que, si el individuo mide más 1.78, tendrá el valor "Alto"; y de lo contrario, tendrá el valor "Normal".

```{r}
datos$ALTURA <- ifelse(datos$ESTATURA>1.78, "Alto","Normal")
datos
```

# Listas

## Ejercicio 6. 
- Cree la lista L, con todos los objetos que ha creado. 
```{r}
L <- list(A,B,M,datos)
names(L) <- c("A", "B", "M","datos") #se pone nombre a cada uno de los elementos de la lista
L
```

- Encuentre en la lista, los valores de A que cumplen la condición A+2<0


```{r}
L$A+2<0
which(L$A+2<0)
L$A[L$A+2<0]
```

Para ello se han usado tres métodos, en el primero te muestra las posiciones del vector y cuáles cumplen la condición con un booleano. En la segunda se muestran los índices de los valores de a que cumplen la condición, como se observa coinciden con los dos `TRUE` del vector de arriba. Por ultimo se muestan los valores que cumplen dicha condición. Esto podría hacerse de otras muchas maneras.


- El valor [3,2] de la matriz M
```{r}
L$M[3,2]
```

- Los datos de Ana del dataframe datos.

```{r}
L$datos[5,]
L$datos[datos$NOMBRE == "Ana",]
```

Se puede hacer si se sabe que puesto ocupa Ana en la lista, con la primera sentencia, o más sencillo, buscando en la lista los datos que cumplan con la condición de nombre "Ana".

# Funciones y Bucles

## Ejercicio 7. 
- Cree la función normalizar, que realice la normalización estándar (restar la media y dividir por el error típico) y la normalización min-max (restar el mínimo y dividir por la diferencia entre el máximo y el mínimo). Dicha función devolverá una lista.


```{r}
normalizar<-function(x){
  normal_estandar <- (x-mean(x))/(sd(x)) #He dividido entre sd(x) como había confusión en el foro.
  #En el caso que sea el error tipico habria que dividir por sd(x)/sqrt(length(x))
  normal_min_max <- (x-min(x))/(max(x)-min(x))
  #Se unen los dos resultados en una lista
  normalizacion <- list(normal_estandar,normal_min_max)
  #Se nombran los dos elementos de la lista para que se sepa cual es cada normalización
  names(normalizacion) <- c("Normalización estándard", "Normalización min-max")
  normalizacion
}

```
- Utilice esta función empleando como argumento el PESO del dataframe datos, y después empleando la ESTATURA.
Para comprobar la función usamos el peso del dataframe datos 
```{r}
normalizar(datos$PESO)
```
Y el dato de estatura
```{r}
normalizar(datos$ESTATURA)
```

## Ejercicio 8. 
- Mediante un bucle `for`, cree un vector que contenga los primeros 100 elementos de la siguiente sucesión numérica: $\frac{1}{2},\frac{1}{4},\frac{1}{8},\frac{1}{16},\frac{1}{32},...$
```{r}
x <- vector() #Se crea un vector vacío que se llenará elemento a elemento en el bucle

for (i in c(1:100)) {
  x[i] <- 1/(2^i) #cada elemento i del vector x se corresponde con la operacion 1/2^i
}
x
```


- ¿Cuál es su suma?
```{r}
sum(x)
```


La suma total del vector x es 1. A partir de un cierto número de elementos en el vector la suma es 1, es una propiedad de estas sucesiones: $$\sum^{\infty}_{i=1} \frac{1}{2^i}=1$$ 
Se puede comprobar cambiando el número de elementos que a partir de 20 la suma es 1 e independientemente de lo grande que sea, la suma seguirá siendo uno. Nótese que a mayor sea el número de elementos, los elementos van haciéndose cada vez más pequeños

# Dataframes y gráficos

En los siguientes ejercicios trabajará con el dataset `mtcars`, que consta de 32 coches y 11 variables. Descripción de las variables que se van a utilizar:

- `mpg`: Millas recorridas por galón de combustible.
- `cyl`: Número de cilindros.
- `hp`: Caballos de fuerza.
- `wt`: Peso (1000 libras).
- `qsec`: Tiempo empleado en recorrer 1/4 de milla (segundos).

```{r}
str(mtcars)
```

## Ejercicio 9. 
- ¿Cuáles son los 5 coches más pesados?

Para calcular cuales son los coches mas pesados se ha ordenado el dataframe por el peso de los coches en orden decrecientes y luego se han seleccionado los 5 primeros.
```{r}
mas_pesados <- mtcars[order(mtcars$wt, decreasing = TRUE),][1:5,]

```

```{r results='asis'}
knitr::kable(mas_pesados, caption = "5 coches más pesados")

```

- ¿Qué coches tienen 8 cilindros y 175 o más caballos de fuerza? (ordene el resultado por caballos de fuerza)

```{r results='hide'}
mtcars_s1 <- subset(mtcars, mtcars$cyl == 8 & mtcars$hp >= 175,select = c("cyl","hp"))
mtcars_s2 <- mtcars_s1[order(mtcars_s1$hp, decreasing = TRUE),]
```
```{r results='asis'}
knitr::kable(mtcars_s2, caption = "Coche con 8 cilindros y 175 o más caballos de fuerza")

```

Se ha hecho un subset con los coches con 8 cilindros y 175 hp o más y luego se ha ordenado. En este caso se ha escogido solamente mostrar las columnas `cyl` y `hp` pero si se elemina la sentencia select, se mostrarían todos los campos del subset.

- ¿Cuál es el coche más rápido?

El coche más rápido será el que menos tiempo tarde en recorrer 1/4 de milla, es decir, el que tenga un `qsec` más bajo.

```{r results='hide'}
mas_rapido <- subset(mtcars,mtcars$qsec == min(mtcars$qsec))
```
```{r results='asis'}
knitr::kable(mas_rapido, caption = "Coche más rápido")

```

- ¿Cuál es el coche que menos combustible consume?

El coche que menos combustible consume es el que recorra más millas por galón de gasolina consumido, es decir, el que tenga el valor más alto de `mpg`.
```{r results='hide'}
menor_consumo <- subset(mtcars,mtcars$mpg == max(mtcars$mpg))
```

```{r results='asis'}
knitr::kable(menor_consumo, caption = "Coche con menor consumo")

```

- ¿Cuál es el consumo medio de los coches de 4 cilindros?

```{r results='asis'}
knitr::kable(subset(mtcars,mtcars$cyl == 4))

```
```{r}
mean(subset(mtcars,mtcars$cyl == 4)$mpg)
```


Los coches de 4 cilindros recorren una media de 26.66 mpg, por lo tanto para saber el consumo en unos valores mas intuitivos podemos hacer la inversa:
```{r}
consumo = 1/mean(subset(mtcars,mtcars$cyl == 4)$mpg)
consumo
```
Eso nos da los galones que consume por milla, pero estamos acostumbrados a ver el consumo no por milla, sino en 100 millas por ejemplo, nos da una idea más clara del consumo del coche.

```{r}
consumo*100
```
La media de consumo de los coches de 4 cilindros de es 3.75 galones de gasolina cada 100 millas.


## Ejercicio 10. 
- Cree un histograma del peso de los coches, y mediante la función abline dibuje: una línea vertical (roja) en la media de la distribución y otra línea vertical (verde) en la mediana de la distribución.

```{r}
hist(mtcars$wt,xlab = 'Peso', ylab = "", 
     main = "Histograma Peso de mtcars")
abline(v = mean(mtcars$wt),col = "red")
abline(v = median(mtcars$wt), col = "green")
```

## Ejericcio 11. 
- Cree un gráfico que muestre la relación entre el peso y las millas por galón: mpg en función de wt. Interprete el gráfico.

```{r}
plot(mtcars$wt,mtcars$mpg, 
     xlab = "Peso (*1000 lb)", 
     ylab = "millas/galón")
```

En el gráfico se observa como disminuye el rendimiento de la gasolina al aumentar el peso, es decir, como a mas peso el coche es capaz de recorrer menos distancia por galón consumido, esto puede apreciarse mejor si hacemos una regresión lineal:
```{r}
mod1=lm(mpg~wt, data = mtcars)
summary(mod1)
plot(mtcars$mpg~mtcars$wt, 
     xlab = "Peso (*1000 lb)", 
     ylab = "millas/galón")

lines(mod1$fitted~mtcars$wt)
```

En esta regresión se ve como línea que regresa los datos es decreciente, así como el factor $\beta_1$ que acompaña a la explicativa, que tiene un valor de -5.34. Hay que tener cuidado al interpretar estos resultados porque nos pueden llevar a pensar que el consumo disminuye con el peso, una manera de solucionarlo para verlo mas claramente sería representar la inversa de `mpg`, que nos daría los galones por milla y multiplicarlo por 100 para que nos de los galones cada 100 millas. Lo cual es un valor más directo e intuitivo en la medida del consumo.

```{r}
gpm<-100/mtcars$mpg
plot(mtcars$wt,gpm, xlab="Peso (*1000 lb)", 
     ylab="Galón/100millas", 
     main="Galones a las 100 millas consumidos en función del peso del coche")
```

En este gráfico se muestra cuantos galones se consumen por 100 millas recorrida, el cual es creciente con el peso del vehículo.


## Ejercicio 12. 
- Convierta la variable `cyl` en un factor. 


```{r}
mtcars$cyl.f<-as.factor(mtcars$cyl)
```

- A continuación, cree un diagrama de caja que represente los caballos de fuerza en función del número de cilindros. Interprete el gráfico.

```{r}
boxplot(hp~cyl.f,data=mtcars, 
        main="Diagrama de Cajas Caballos de vapor ~ cilindros", 
        xlab = "Cilindros",
        ylab="Caballos de vapor")
```

Se observa en el gráfico como al aumentar el número de cilindros aumenta la potencia del coche, esto es lógico debido a que a mas cilindros más capacidad tiene el coche de producir potencia instantánea. Es decir, si yo tengo 4 cilindros, la capacidad de crear energía estará limitada por esos cuatro, si tengo el doble, la capacidad de crear energía es mayor.

Otro aspecto interesante que se aprecia en el gráfico es la dispersión que aumenta al aumentar el número de cilindros. En el caso de 6 cilindros la dispersión es la más pequeña de todas, pero nos muestra un outlier bastante lejano al valor medio. 

Finalmente puede verse ese acotamiento de la potencia en los valores maximos en las distintas cajas, que aproximadamente coinciden con el valor del bigote inferior o entre la caja y el bigote, por tanto sí, el númeor de cilindros limita la potencia máxima que puede obtenerse.